【裁判字號】    97,交聲,1803
【裁判日期】    970820
【裁判案由】    聲明異議
【裁判全文】
臺灣高雄地方法院交通事件裁定        97年度交聲字第1803號
原處分機關  高雄市政府交通局
異  議  人  甲○○
即受處分人
上列異議人即受處分人因違反道路交通管理處罰條例案件，對於
高雄市政府交通局97年7 月14日所為之處分（原處分：高市交裁
字第裁32-NJ0000000號），聲明異議，本院裁定如下：
    主  文
原處分撤銷，發交高雄市政府。
    理  由
一、原處分意旨略以：異議人即受處分人甲○○所有之車牌號碼
    ：1070-FC 號自小客車，於民國97年2 月23日下午4 時10分
    許，行經高雄縣鳥松鄉○○路與大埤路口，有紅燈右轉之交
    通違規，經高雄縣政府警察局以高縣警交字第NJ0000000 號
    舉發違反道路交通管理事件通知單（下稱舉發通知單）逕行
    舉發，並經原處分機關以上揭違規事實明確，依道路交通管
    理處罰條例第53條第2 項規定，裁處罰鍰新臺幣（下同）90
    0 元。
二、異議意旨略以：異議人之車籍地雖在高雄市○○○路390 號
    ，但異議人實際上並未住在上址，上址為空戶，從而上址並
    非其「住所」，然而舉發通知單卻依送達上址，且依寄存送
    達為之，然寄存送達必須以無法送達「住所」為前提，異議
    人之住所既非在高雄市○○○路390 號，本件寄存送達自不
    合法，行政處分自始無效，爰依法聲明異議等語。
三、按汽車駕駛人，行經有燈光號誌管制之交岔路口紅燈右轉者
    ，處新臺幣600 元以上1,800 元以下罰鍰，道路交通管理處
    罰條例第53條第2 項定有明文。次按處理違反道路交通管理
    事件，有關文書送達之程序，依行政程序法之規定，違反道
    路交通管理事件統一裁罰基準及處理細則第5 條規定甚明。
    又送達，於應受送達人之住居所、事務所或營業所為之；於
    應受送達處所不獲會晤應受送達人時，得將文書付與有辨別
    事理能力之同居人、受僱人或應送達處所之接收郵件人員；
    應受送達人或其同居人、受僱人、接收郵件人員無正當理由
    拒絕收領文書時，得將文書留置於應送達處所，以為送達，
    行政程序法第72條第1 項前段、第73條第1 項、第3 項分別
    定有明文。送達，不能依前二條規定為之者，得將文書寄存
    送達地之地方自治或警察機關，並作送達通知書兩份，一份
    黏貼於應受送達人住居所、事務所、營業所或其就業處所門
    首，另一份交由鄰居轉交或置於該送達處所信箱或其他適當
    位置，以為送達；前項情形，由郵政機關為送達者，得將文
    書寄存於送達地之郵政機關，同法第74條亦已明訂。末按違
    反道路交通管理處罰條例之行為，自行為成立之日起，行為
    有連續或繼續之狀態者，自行為終了之日起，逾3 個月不得
    舉發，道路交通管理處罰條例第90條第1 項前段定有明文。
    又逕行舉發者，應按已查明之資料填註車牌號碼、車輛種類
    、車主姓名或地址，並於通知單上方空白處加註逕行舉發之
    文字後，由舉發機關送達被通知人；處理違反道路交通管理
    事件，有關文書送達之程序，依行政程序法之規定，違反道
    路交通管理事件統一裁罰基準及處理細則第11條第1項 第4
    款、第5 條亦有明定。準此，交通違規行為之「違規舉發」
    ，性質上固屬於公法上有相對人之書面意思通知，惟道路交
    通管理處罰條例第90條第1 項對違反道路交通管理事件通知
    單『逾三個月不得舉發』之規定，其立法目的，除在於保障
    人民權益，避免法律關係遲不確定致生法秩序不安定外，同
    時亦在於防止舉發單位執行上之怠隋，並非「合法送達」與
    否之規定，倘舉發機關於違規行為之日起3 個月內填單付郵
    ，僅係因受處分人未依規定變更車籍址等原因而無法送達，
    不論是否合法送達，當無舉發單位執行怠隋之疑慮，即應屬
    已完成前揭道路交通管理處罰條例第90條第1 項前段規定所
    指之舉發。
四、經查：
  (一)異議人所有之車牌號碼：1070-FC 號自小客車，於97年2 月
    23日下午4 時10分許，行經高雄縣鳥松鄉○○路與大埤路口
    ，有紅燈右轉之交通違規乙節，為異議人所不爭執，並有舉
    發照片2 幀在卷可憑（參本院卷第26頁），此部分事實堪以
    認定。
  (二)本件既非當場攔停，而屬事後逕行舉發之情形，自應於製作
    違規舉發通知單後，依前開規定送達於被通知人。而警方依
    車號查明車主為異議人，經製作違規舉發通知單後，逕向該
    車號登記之車籍地址即「高雄市○○○路390 號」郵寄，並
    因無法送達，而依寄存送達規定，寄存新興郵局一情，有舉
    發通知單之送達證書1 紙存卷可參。惟本院查核異議人戶籍
    資料結果，高雄市○○○路390 號係異議人於92年遷入之戶
    籍地址，嗣於95年12月13日異議人業由該址遷入高雄市○鎮
    區○○路20號25樓之8 ，此有遷徙記錄資料查詢結果8 紙附
    卷可稽（參本院卷第11頁至第18頁），且查無證據足資證明
    該舉發通知單送達至高雄市○○○路390 號時，受處分人仍
    係居住於該址，舉發單位逕對受處分人之車籍址為寄存送達
    ，自不生合法寄存送達之效力。該舉發通知單既未合法送達
    受處分人，則舉發之意思表示尚未發生效力，受處分人顯然
    無從自動繳納罰鍰或到案聽候裁決。嗣原處分機關縱將裁決
    書送達至高雄市○鎮區○○路20號25樓之8 予受處分人，惟
    舉發通知單既未經合法送達，使舉發之行政行為發生效力，
    則處罰機關即原處分機關逕行裁決之期間亦屬無從起算，自
    不得以裁決書已合法送達為由，即認原處分機關之裁決為合
    法。再如前所論，雖舉發機關並未依受處分人之住處所為送
    達「舉發違反道路交通管理事件通知單」，惟不能謂舉發機
    關未依道路交通管理處罰條例第90條規定完成「舉發」之處
    分，且依前揭行政罰法第27條之規定，如舉發機關於完成合
    法送達後，仍得於本件違反行政法上義務之行為終了時起即
    97年2 月23日起3 年內裁罰，準此，異議人執前詞異議確有
    理由，本院自應依法撤銷原處分。至異議人之前開違規行為
    ，當嗣原舉發單位另為合法送達後，原處分機關再依相關事
    證另為適法之處分，附此敘明。
五、據上論斷，應依道路交通案件處理辦法第20條，裁定如主文
    。
中    華    民    國    97    年    8     月    20    日
                       交通法庭    法  官  林揚奇
上正本證明與原本無誤。
如不服本裁定應於送達後5日內向本院提出抗告狀。
中    華    民    國    97    年    8     月    20    日
                                   書記官  何明昌


司法院資訊處製作；財團法人民間司法改革基金會備份。
